臺灣新北地方法院民事裁定　　　　　110年度司家他字第175號
相　對　人
即　原　告　林有明　

相　對　人
即　被　告　林張潘　


上列當事人間請求離婚等事件，應依職權確定訴訟費用額，本院
裁定如下：
    主    文
相對人即原告林有明應向本院繳納之程序費用額確定為新臺幣柒
萬貳仟參佰元。
相對人即被告林張潘應向本院繳納之程序費用額確定為新臺幣貳
仟元。
    理    由
一、按經准予訴訟救助者，於終局判決確定或訴訟不經裁判而終
    結後，第一審受訴法院應依職權以裁定確定訴訟費用額，向
    應負擔訴訟費用之當事人徵收之，民事訴訟法第114條第1項
    前段定有明文。又准予訴訟救助，於假扣押、假處分、上訴
    及抗告，亦有效力，此觀諸同法第111條規定自明。次按家
    事訴訟事件，除本法別有規定者外，準用民事訴訟法之規定
    ，家事事件法第51條亦有明定。
二、相對人即原告（下稱原告）與相對人即被告（下稱被告)間
    請求離婚等及聲請假扣押事件，前經本院以109年度家救字
    第231號裁定，准對原告予以訴訟救助，暫免其應預納之裁
    判費及其他訴訟費用在案。嗣本院以110年度家全字第13號
    裁定准許假扣押之聲請，上開離婚等事件經本院以109年度
    婚字第615號判決確定，並諭知訴訟費用由被告負擔新臺幣(
    下同)壹仟元，餘由原告負擔，業經本院依職權調取上開卷
    宗核閱無訛。本件程序既已終結，揆諸前揭規定，自應由本
    院依職權以裁定確定並向原被告徵收應負擔之程序費用。
三、按法院於核定訴訟標的價額時，應以原告起訴請求法院裁判
    之聲明範圍為準；如原告起訴聲明已有一部撤回、變更、擴
    張或減縮等情形後，法院始為訴訟標的價額之核定者，即應
    祇以核定時尚繫屬於法院之原告請求判決範圍為準，據以計
    算訴訟標的之價額，徵收裁判費用，最高法院95年度台抗字
    第689號裁定參照。本件原告最後訴之聲明略以：(一)先位
    聲明:第一項為請求與被告離婚，應徵收第一審裁判費3,000
    元；聲明第二項請求被告給付700萬元之夫妻剩餘財產差額
    ，應徵第一審裁判費70,300元。二項聲明合計為73,300元（
    3,000＋70,300）。(二)備位聲明:請求宣告夫妻財產制改用
    分別財產制，第一審聲請費用為1,000元。又以一訴主張數
    項標的者，其價額合併計算之。但所主張之數項標的互相競
    合或應為選擇者，其訴訟標的價額，應依其中價額最高者定
    之，民事訴訟法第77條之2第1項定有明文，又先位聲明與備
    位聲明間因具預備合併之關係，依上開規定其訴訟標的價額
    ，應依其中價額最高者定之。是本件應徵之第一審裁判費為
    73,300元。又原告提起假扣押之聲請，經本院以110年度家
    全字第13號裁定聲請程序費用由相對人即債務人即被告負擔
    ，則假扣押之聲請程序費用1,000元，即應由被告負擔。綜
    上，本院109年度婚字第615號判決諭知訴訟費用由被告負擔
    1,000元，餘由原告負擔，相對人即被告應向本院繳納2,000
    元（= 1,000元+1,000元），相對人即原告應向本院繳納共
    計72,300元（= 73,300元-1,000元），爰依職權確定如主文
    所示之訴訟費用，爰裁定如主文。
四、如不服本裁定，應於裁定送達後10日內，以書狀向本院司法
    事務官提出異議。
中    華    民    國  110    年    12    月    1    日
                  家事法庭   司法事務官